臺灣花蓮地方法院交通事件裁定　　　　100年度交聲字第175號
原處分機關　交通部公路總局臺北區監理所花蓮監理站玉里分站
異　議　人
即受處分人　陳秀蓮
上列異議人即受處分人因違反道路交通管理處罰條例案件，對於
交通部公路總局臺北區監理所花蓮監理站玉里分站100年5月16日
所為之裁決處分（處分案號：北監玉裁字第裁45-P00000000號）
，聲明異議，本院裁定如下：
    主  文
原處分撤銷。
陳秀蓮汽車駕駛人，駕駛汽車經測試檢定酒精濃度超過規定標準
，記違規點數5點，及應施以道路交通安全講習。
    理  由
一、原處分意旨略以：本件異議人即受處分人（下稱異議人）陳
    秀蓮，領有普通重型機車駕駛執照，於民國 99年3月10日13
    時58分許，因酒後駕駛車牌號碼 RE3-089號普通輕型機車，
    沿花蓮縣玉里鎮○○路由南往北行駛，在同鎮○○路 200號
    ，為警攔檢測得呼氣酒精濃度達0.93MG/L而掣單舉發。案移
    原處分機關，認異議人違規事實明確，乃依道路交通管理處
    罰條例第35條第1項第1款及第 68條第2項之規定，裁處異議
    人罰鍰新臺幣 52,500元，並記違規點數5點及應施以道路交
    通安全講習。
二、異議意旨略以：異議人因同一酒後駕車行為，業經臺灣花蓮
    地方法院檢察署為緩起訴處分1年，異議人並已依命履行110
    小時之義務勞務完畢，詎仍遭原處分機關處以罰鍰，有違一
    事不二罰原則，為此聲明異議，請求撤銷原處分等語。
三、按汽車駕駛人飲用酒類後其吐氣所含酒精濃度超過每公升0.
    25毫克者，不得駕車；汽車駕駛人，駕駛汽車經測試檢定有
    酒精濃度超過規定標準之情形者，處15,000元以上60,000元
    以下罰鍰，並當場移置保管該汽車及吊扣其駕駛執照1年；
    領有汽車駕駛執照之汽車駕駛人，除駕駛聯結車、大客車、
    大貨車外之非其駕駛執照種類之車輛，違反本條例及道路交
    通安全規則之規定，應受吊扣駕駛執照情形時，無因而肇事
    致人受傷或重傷者，記違規點數5點，道路交通安全規則第1
    14條第2款、道路交通管理處罰條例第35條第1項第1款、第6
    8條第2項分別定有明文。經查：
    (一)本件異議人係領有普通重型機車駕駛執照，於上開時、地
      酒後駕駛普通輕型機車為警查獲，經警測得呼氣酒精濃度
      為0.93MG/L等情，為異議人所自承，並有花蓮縣警察局花
      警交字第 P00000000號舉發違反道路交通管理事件通知單
      附卷可稽，且經本院依職權調取臺灣花蓮地方法院檢察署
      99年度偵字第1647號案件全卷查核無訛，自堪認定。
    (二)按行政罰法第 26條第1項規定：「一行為同時觸犯刑事法
      律及違反行政法上義務規定者，依刑事法律處罰之。但其
      行為應處以其他種類行政罰或得沒入之物，而未經法院宣
      告沒收者，亦得裁處之。」究其立法目的，一行為同時觸
      犯刑事法律及違反行政法上義務規定時，由於刑罰與行政
      罰同屬對不法行為之制裁，而刑罰之懲罰作用較強，故依
      刑事法律處罰，即足資警惕，實無一事二罰再處行政罰之
      必要，且刑事法律處罰，由法院依法定程式為之，較符合
      正當法律程序，應予優先適用，但罰鍰以外之沒入或其他
      種類行政罰，因兼具維護公共秩序之作用，為達行政目的
      ，行政機關仍得併予裁處。次按緩起訴期間內，有下列情
      形之一者，檢察官得依職權或依告訴人之聲請撤銷原處分
      ，繼續偵查或起訴：一、於期間內故意更犯有期徒刑以上
      刑之罪，經檢察官提起公訴者。二、緩起訴前，因故意犯
      他罪，而在緩起訴期間內受有期徒刑以上刑之宣告者。三
      、違背第 253條之2第1項各款之應遵守或履行事項者，刑
      事訴訟法第 253條之3第1項定有明文。經檢察官為「緩起
      訴」處分者，於「緩起訴」之猶豫期間內，其最後是否會
      被檢察官提起公訴，猶懸而未定，亦即「緩起訴」處分於
      猶豫期間內尚未具有實質之確定力，檢察官於緩起訴期間
      內，可對被告為繼續觀察，如被告顯無反省警惕之情或根
      本欠缺反省警惕之能力，檢察官仍得依職權或依告訴人之
      聲請，將被告「緩起訴」處分撤銷。是依行政罰法第26條
      第 2項之立法意旨，亦必須待緩起訴處分實質確定時，被
      告始最終地確定免於受刑事訴追，原處分機關始得為行政
      裁罰，亦即在緩起訴期間內即猶豫期間期滿前，該緩起訴
      處分仍有被撤銷之可能，此時原處分機關若為行政裁決，
      將使受處分人有同時遭受行政處罰及刑事訴追之危險，顯
      與行政罰法第26條規定之立法意旨相違背。又檢察官之緩
      起訴處分如係命書立悔過書及服義務勞務時，固非刑法所
      定刑罰之種類，然已對異議人名譽、心理產生相當制約並
      影響被告之自由等權益，亦應可實質該當行政罰法第26條
      第 1項之「依刑事法律」之處罰，參酌行政罰法第26條之
      立法意旨，違反行政法上義務之行為，若同時亦經檢察官
      另為緩起訴處分時，行政機關應不得就同一行為，再為與
      刑罰相類之罰鍰處分（臺灣高等法院97年度交抗字第35號
      、第 752號、第824號、第955號裁定意旨參照）。查本件
      異議人所為酒後駕車之交通違規行為，因同時涉犯刑法第
      185條之3之公共危險罪，而為警移送臺灣花蓮地方法院檢
      察署偵查後，經該署檢察官認以緩起訴處分為適當，於99
      年6月30日以99年度偵字第1647號為緩起訴處分，於99年7
      月 26日確定，緩起訴期間為1年（自99年7月26日起至100
      年 7月25日），並命異議人書立悔過書，及自收受檢察官
      執行緩起訴處分命令通知書起 6個月內，向指定之政府機
      關、政府機構、行政法人、社區或其他符合公益目的之機
      構或團體提供 110小時之義務勞務，而異議人業已履行完
      畢等情，有前揭偵查卷附臺灣花蓮地方法院檢察署義務勞
      務工作日誌 1份在卷可參。異議人以一酒後駕車之行為，
      同時觸犯刑法第185條之3之刑事法律及違反行政法上義務
      ，雖經檢察官為緩起訴處分，惟前開緩起訴處分期間為 1
      年，應至100年7月25日猶豫期間屆滿始實質確定，亦即受
      處分人之緩起訴處分仍有被撤銷之可能，依前開說明，原
      處分機關除依行政罰法第 26條第1項但書情形處以其他種
      類行政罰外，在緩起訴期間屆滿前，尚不得就違反道路交
      通管理事件統一裁罰標準所定金額加以裁罰。
四、綜上所述，異議人就原處分罰鍰52,500元部分，聲明異議為
    有理由，原處分機關未審酌異議人之緩起訴處分尚未實質確
    定，即據以裁處罰鍰，與行政罰法第26條第1項前段、第2項
    規定不符，難認適法。又原處分機關於裁處記違規點數 5點
    及施以道安講習之部分，則係預防將來再犯危險之管制罰，
    與罰鍰處分之行政秩序罰性質有別，原處分機關裁處異議人
    記違規點數5 點及施以道安講習部分，依法核無不當。惟因
    本件酒後駕車乃單一違規行為，裁處異議人罰鍰與記違規點
    數及施以道路交通安全講習之處分無從區分（臺灣高等法院
    暨所屬法院98年度法律座談會刑事類提案第23號決議意旨可
    資參照）。從而，異議人提起本件聲明異議，為有理由，應
    由本院將原處分撤銷，並改諭知裁罰如主文第 2項所示，以
    期適法。
據上論斷，應依道路交通案件處理辦法第19條前段，裁定如主文
。
中    華    民    國   100    年    6     月    22    日
                  交通法庭      法  官  林恒祺
上列正本證明與原本無異。
如對本裁定不服，應於送達後 5日內，向本院提出抗告狀（應抄
附繕本）。
中    華    民    國   100    年    6     月    22    日
                                書記官